臺灣高雄地方法院刑事判決　　　　　　110年度審訴字第744號
公　訴　人　臺灣高雄地方檢察署檢察官
被　　　告　戴子霳



上列被告因妨害秩序等案件，經檢察官提起公訴（110年度少連
偵字第175號），被告於本院準備程序中為有罪之陳述，經合議
庭裁定由受命法官依簡式審判程序獨任審理，判決如下：
    主  文
丁○○共同犯傷害罪，處有期徒刑參月，如易科罰金，以新臺幣
壹仟元折算壹日。
    事  實
一、丁○○、丙○○（俟到案後另行審結）、少年蔣○利（民國
    96年10月生，前已移送臺灣高雄少年及家事法院審理）於11
    0年3月29日上午11時左右前往址設高雄市○○區○○○路00
    0號「奇異果旅店」207號房休息，於同日下午2時32分左右
    欲離開該旅店時，該旅店主管乙○○向丁○○、丙○○、少
    年蔣○利表示有毀損物品及超時金額未結清等情，並於該址
    店外欲阻止其等三人離去，丁○○、丙○○、少年蔣○利共
    同基於傷害之犯意聯絡，丁○○、丙○○各持安全帽、少年
    蔣○利徒手毆打乙○○，三人以此方式共同毆打乙○○，致
    乙○○受有鼻骨骨折、頭部、頸部、右肩、右上肢多處挫傷
    等傷害。
二、案經乙○○告訴由高雄市政府警察局三民第二分局報告臺灣
    高雄地方檢察署檢察官偵查起訴
    理  由
一、本件被告丁○○所犯均係死刑、無期徒刑、最輕本刑為3 年
    以上有期徒刑以外之罪，其於準備程序中，就被訴事實為有
    罪之陳述，經本院告知簡式審判程序之旨，並聽取檢察官及
    被告之意見後，本院合議庭認無不得或不宜改依簡式審判程
    序進行之情形，爰依刑事訴訟法第273條之1第1項、第284條
    之1規定，裁定由受命法官獨任進行簡式審判程序。是本件
    證據調查依刑事訴訟法第273條之2規定，不受同法第159條
    第1項、第161條之2、第161條之3、第163條之1及第164條至
    170條規定之限制，合先敘明。   
二、上開犯罪事實，業據被告丁○○於警詢（警卷第2至4頁）、
    偵訊（偵卷第57至59頁）及本院審理時（審訴卷第31、47、
    51、117、121頁）均坦承不諱，核與證人即同案被告丙○○
    於警詢（警卷第7至9頁）、蔣○利於警詢（警卷第12至14頁
    ）之證述，證人即告訴人乙○○於警詢（警卷第17至18頁）
    及（偵卷第49至51頁）偵訊指訴之情節，參核相符；並有監
    視錄影光碟及翻拍畫面10張、現場照片4張、檢察官勘驗筆
    錄、義大大昌醫院診斷證明書、臺灣高雄少年及家事法院少
    年法庭裁定各1份（警卷第24、27至33頁；偵卷第73、75至
    83頁、證物袋）在卷可佐，是就此事實堪以認定。從而，被
    告任意性之自白，與卷內之積極證據參核相符，堪以採認。
    是本件事證明確，被告犯行，堪以認定，應依法論科。
三、論罪科刑：
  ㈠核被告丁○○所為，係犯刑法第277條第1項之傷害罪。本案
    雖有共犯為少年，然因被告丁○○係90年11月生（年籍詳卷
    ），於本案犯行時為未滿20歲之未成年人，無從依兒童及少
    年福利與權益保障法第112條第1項前段規定，就其犯行予以
    加重其刑之適用，合予敘明。被告丁○○與丙○○、少年蔣
    ○利與就上開犯行，有犯意聯絡及行為分擔，依刑法第28條
    規定，應論以共同正犯。被告於前揭時、地，拉扯、推擠、
    毆打告訴人乙○○，此係於密切接近之時間實施，且所侵害
    者均係同一身體法益，各行為間之獨立性極為薄弱，依一般
    社會健全觀念，難以強行分開，在刑法評價上應屬接續犯，
    而論以一普通傷害罪。
  ㈡爰以行為人之責任為基礎，審酌被告與告訴人互不相識，僅
    因毀損物品及超時金額之細故，竟以上開強暴手段，毆打告
    訴人，致其受有上開傷害，實有不該，且迄未與告訴人和解
    或賠償損失。惟念其犯後於警、偵、審訊均坦承犯行，犯後
    態度非惡，兼衡被告自述國中畢業之教育程度、入監前從事
    夜市擺攤，月收入約新臺幣4萬元，未婚，無小孩等經濟狀
    況及其家庭情形，暨其犯罪之動機、目的、手段、傷害程度
    等一切情狀，量處如主文所示之刑，並諭知如易科罰金之折
    算標準。
四、不另為無罪之諭知：
  ㈠公訴意旨另以：被告本件犯行，另涉犯刑法第150條第1項後
    段之在公共場所聚集三人以上實施強暴罪嫌等語。
  ㈡按「刑法第150 條之妨害秩序罪，須有妨害秩序之故意，始
    與該條之罪質相符，如公然聚眾施強暴脅迫，其目的係在另
    犯他罪，並非意圖妨害秩序，除應成立其他相當罪名外，不
    能論以妨害秩序罪（最高法院31年上字第1513號判例旨參考
    ）。次按「刑法第150條既屬妨害秩序之一種犯罪，則在實
    施強暴脅迫之人，自須具有妨害秩序之故意，始與該條之罪
    質相符，如實施強暴脅迫，僅係對於特定之某人或其家族為
    之，縱令此種行為足以影響地方上之公共秩序，仍係缺乏主
    觀的犯意，不能論以上述罪名（最高法院28年上字第3428號
    判例意旨參考）。另按109年1月15日修正施行之刑法第150
    條第1項之罪，其修正理由稱：「本條前段修正為『在公共
    場所或公眾得出入之場所』有『聚集』之行為為構成要件」
    ，可知刑法第150條第1項所稱之「聚集」，顯非指3人以上
    共同在場之「狀態」，而係指3人以上前往同一地點聚集，
    或邀集他人在自己所在地點聚集之「行為」。復自刑法妨害
    秩序罪章之立法體系以觀，刑法第149條規定：「在公共場
    所或公眾得出入之場所聚集三人以上，意圖為強暴脅迫」，
    該罪之修正理由已稱：「集會遊行係人民之基本權利，應與
    本條係處罰行為人具有為強暴脅迫之意圖而危害治安者有所
    區隔。因此，一般集會遊行之『聚眾』人群行為，本不具有
    施強暴脅迫之意圖，自無構成本罪情事」，可見刑法第149
    條之罪，顯係以在場聚集之人，有「施強暴脅迫之意圖」，
    為其構成要件。而刑法第150條第1項之罪，則係就在公共場
    所或公眾得出入之場所聚集三人以上，施強暴脅迫之人，分
    別依在場助勢、或首謀及下手實施之人，定有處罰規定。可
    見刑法第149條、第150條第1項之罪，實係分別就低度之「
    意圖為強暴脅迫，而聚集三人以上之行為」、高度之「聚集
    三人以上，而實行強暴脅迫行為」，而各定有處罰規定，且
    刑法第150條第1項之立法目的在於安寧秩序之維持，則依上
    述各節說明，刑法第150條第1項之罪，應以三人以上之行為
    人，為施強暴脅迫而聚集，進而在場實行強暴脅迫為其要件
    。如行為人本非為施強暴脅迫之目的而聚集，行為人聚集時
    本無將實施強暴脅迫行為之認識，僅因偶然、突發原因，而
    引發三人以上同時在場施強暴脅迫行為，即與刑法第150條
    第1項之罪之構成要件不符。又所謂「在公共場所或公眾得
    出入之場所聚集三人以上，施強暴脅迫者」，係指由首謀者
    集合不特定之多數人達三人以上，且施強暴脅迫之有隨時可
    以增加之狀況而言，若係事前約定，人數既已確定，便無隨
    時可以增加之狀況，自與上開構成要件不合。
  ㈢查本件被告丁○○係因住宿旅店之結帳糾紛與告訴人乙○○
    發生衝突，進而與丙○○、少年蔣○利共同為本件傷害犯行
    ，是以被告等人聚集之初始目的係於旅店休憩，結帳過程起
    衝突始臨時起意毆打告訴人，難認被告等人主觀上有何妨害
    秩序之犯意，且其等聚集之初，人數已特定（即住宿之3人
    ，縱事發時於公共場所增加之人數，亦非被告所知悉或邀集
    ），並非隨時可以增加之狀況，而非該條所謂之「聚眾」，
    與刑法第150條第1項之構成要件不符，公訴意旨認被告尚涉
    刑法第150條第1項罪嫌，容有誤會。惟公訴意旨認此部分與
    經本院論罪科刑部分，具想像競合犯之裁判上一罪關係，爰
    不另為無罪之諭知，附此敘明。
據上論斷，應依刑事訴訟法第273條之1第1項、第299條第1項前
段，刑法第28條、第277條第1項、第41條第1項前段，刑法施行
法第1條之1第1項，判決如主文。
本案經檢察官甲○○提起公訴，檢察官呂乾坤到庭執行職務。
中    華    民    國   111    年    2     月    23    日
                  刑事第五庭    法  官  李昆南
以上正本證明與原本無異。
如不服本判決應於收受送達後20日內向本院提出上訴書狀，並應
敘述具體理由；如未敘述上訴理由者，應於上訴期間屆滿後20日
內向本院補提理由書（均須按他造當事人之人數附繕本）「切勿
逕送上級法院」。
因疫情而遲誤不變期間，得向法院聲請回復原狀。
中    華    民    國   111    年    2     月    23    日
                                書記官  鄭仕暘
附錄本判決論罪科刑法條：
中華民國刑法第277條
傷害人之身體或健康者，處5年以下有期徒刑、拘役或50萬元以
下罰金。
犯前項之罪，因而致人於死者，處無期徒刑或7年以上有期徒刑
；致重傷者，處3年以上10年以下有期徒刑。